【裁判字號】    90,上訴,1247
【裁判日期】    901016
【裁判案由】    毒品危害防制條例
【裁判全文】
臺灣高等法院臺中分院刑事判決                    九十年度上訴字第一二四七號
    上  訴  人
    即  被  告  丙○○
    指定辯護人  本院公設辯護人乙○○
右上訴人因毒品危害防制條例案件，不服臺灣臺中地方法院九十年度訴字第三四二號
中華民國九十年六月四日第一審判決（起訴案號：臺灣臺中地方法院檢察署八十九年
度偵字第二○四七五號），提起上訴，本院判決如左：
    主    文
原判決撤銷。
丙○○連續販賣第二級毒品，處有期徒刑柒年陸月。扣案之電子秤壹具及夾鏈袋肆包
沒收之；安非他命參袋（驗餘合計淨重貳拾貳點參參公克）、電子秤壹具及夾鏈袋肆
包上殘留之安非他命均沒收銷燬之；販賣毒品所得之財物新臺幣捌仟伍佰元沒收之，
如全部或一部不能沒收時，以其財產抵償之。
    事    實
一、丙○○明知安非他命屬毒品危害防制條例第二條第二項第二款所列之第二級毒品
    ，竟基於意圖營利之概括犯意，自民國（以下同）八十七年底某日起，至八十八
    年四月初某日止，連續在臺中縣潭子鄉○○村○○路○段一六七號其住所，以一
    小包新臺幣（下同）一千元或一臺錢四千五百元之價格，販賣第二級毒品安非他
    命五次予甲○○供其施用。嗣於八十八年六月十七日零時三十分許，經臺灣臺中
    地方法院檢察署檢察官指揮臺中縣警察局豐原分局合作派出所在其上開住所搜索
    ，因而查獲丙○○販賣第一級毒品犯行（另案由本院以九十年度上更一字第一三
    六號案審理中）；又於同年七月十八日循線查獲甲○○施用第二級毒品犯行，因
    其供述而查獲上情，並扣得丙○○持有之安非他命三袋（驗餘合計淨重二十二‧
    三三公克）及其所有供販賣第二級毒品安非他命所用殘留有安非他命之電子秤一
    具及夾鏈袋四包。
二、案經臺中縣警察局豐原分局報告臺灣臺中地方法院檢察署就販賣毒品海洛因罪起
    訴後，復經臺灣高等法院臺中分院檢察署發交臺灣臺中地方法院檢察署檢察官偵
    查起訴。
    理    由
一、上訴人即被告丙○○（以下稱被告）矢口否認涉有上開犯行，辯稱：起訴書所載
    犯罪時間，伊因被通緝而未住在家中，又扣案之安非他命、電子秤及夾鏈袋等物
    均非其所有，且證人甲○○係為了獲得免刑之利益，始證稱係向伊購買第二級毒
    品安非他命云云。
二、惟查：
（一）被告於右開時間、地點，連續販賣第二級毒品安非他命予甲○○，迭據證人甲
      ○○於警、偵訊中及原審法院調查時分別證述、結證明確，且證人即當初負責
      製作甲○○筆錄之員警馬富華到庭結證稱：「（當初查獲證人筆錄是否出自證
      人自由意志所製作筆錄？）是，證人甲○○很配合，每次都會提供我們一些資
      料」等語（見原審卷第六十六頁）。衡情，證人甲○○與馬富華二人既與被告
      均無仇隙，實無甘冒偽證重典，而任意設詞誣陷被告之理。雖證人甲○○對於
      向被告購買安非他命之總次數無法完全確定，然其對於確有向被告購買安非他
      命之次數有五、六次，一小包一千元、一錢四千五百元等重要事項，在警、偵
      訊中及原審法院調查中均為相同及一致之陳述；而證人甲○○原未預期將於日
      後指述被告犯行，自不能期待證人刻意記憶各項細節，其事後回憶，難免略有
      模糊之處，是其指述之證言縱令先後未盡完全相符，但法院本於審理所得之心
      證，就其證言之一部分認為確實可信予以採取，原非法所不許（最高法院四十
      六年臺上字第一一五五號判例參照），惟因證人甲○○就其購買之次數無法確
      定，本院乃依有利於被告之認定，認定被告販賣予甲○○五次。
（二）證人即參與搜索之警官施佳賢於原審法院八十八年度訴字第一七三二號案件（
      即本院九十年度上更一字第一三六號案）審理時證述：被告所住之三合院共住
      二戶人，豬舍及廁所一定要經過丙○○住處之廚房（後）門，銅模具是在豬舍
      的矮牆旁邊，其他東西放在豬舍裡面，有一部分毒品是在豬舍旁，剪刀及夾鏈
      袋是在豬舍內查到的，房內沒有查到等語，並繪有現場圖一份在該卷可參。而
      證人謝隆昌亦證述：三合院內之其他二戶不會去丙○○住處後之豬舍，而廁所
      是很舊式的，是在豬舍裡面，一般看不出是廁所，施佳賢所繪現場圖之廚房旁
      靠圍牆處雖有一鐵門，但都沒有從那裡出入等語。證人即前揭房屋房東許春涼
      在本院八十九年度上訴字第五七○號案件審理時亦證述：「出租後，我就不知
      道鐵門有沒有鎖，出租後，我就沒住那裏」等語，足證被告住處後之廁所及豬
      舍僅被告一戶使用。雖另有證人傅榮龍在原審法院八十八年度訴字第一七三二
      號案件審理時證稱：圍牆邊之鐵門可到廁所，房東經常出入，沒有鎖云云。然
      證人傅榮龍所述關於前揭房屋之出入情形與前開二位證人所證不符，且被告於
      本院八十九年度上訴字第五七○號案件八十九年八月十日訊問時亦供述：「（
      你的房東是一個家族住在那邊，他家族有無人在吸毒﹖）是的，他們沒有人在
      吸毒」、「（你有無跟房東他們一起吸食毒品﹖）沒有，他們沒有吸食」等語
      ，且證人許春涼及亦住前揭三合院住宅之證人許順德均證述扣案物品並非其等
      所有，是縱被告租屋之房東或家人亦曾自該鐵門出入，亦顯與本案無關。又證
      人傅榮龍係自八十八年五月七日即借住被告家至七月二十七日，且於五月十一
      日及六月十七日被告被查獲時，傅榮龍均在被告住處，是其為迴護被告而為有
      利於被告之證詞，乃人之常情，其所證不足採信，是本件扣案物品應係被告所
      有無疑。
（三）證人甲○○雖於本院翻異前詞，證稱：「（你認不認識被告？）有看過被告一
      、二次而已。」、「我是和姪子王圳順合夥，再由王圳順拿錢給被告前往購買
      。」、「我聽王圳順稱都是向丙○○購買的，所以警訊時才說是向丙○○購買
      的。」、「我是說我確實有拿錢給王圳順向丙○○購買安非他命，但都是由王
      圳順出面購買的」云云（見本院卷第四十八頁以下）。惟查證人甲○○於原審
      法院係證稱：「（之前在警訊、偵查中陳述是否實在？〈提示並告以要旨〉）
      都實在，我有跟被告買毒品沒有錯，買了幾次忘記了。多少錢買的我也忘記了
      。我以前都講過了。應是如我警訊中所述的價錢一小包壹仟元，一錢是四千五
      百元，買的時候是包好的，他說一錢我就拿錢給他。」等語，依其證詞，顯然
      係甲○○直接向被告購買毒品無訛。果證人甲○○係與王圳順合夥出資由王圳
      順出面向被告購買毒品，則證人甲○○既未直接向被告購買毒品，關於此點係
      重要關鍵情節，甲○○於警訊、偵查及原審法院審理時豈有不據實以供之理。
      且甲○○於警訊製作筆錄時間係八十八年七月十八日，距離被告最後販毒之時
      間八十八年四月初，彼此時間相近，甲○○記憶自較深刻清晰。而甲○○於原
      審法院作證時，已是九十年五月七日，相隔已近二年，相關買受毒品情節自難
      免因時間之日久而模糊不清，故證人甲○○於原審法院稱關於向被告購買毒品
      之次數、價格已忘記，應以警訊中所述為依據等語，應較符合常理。是證人甲
      ○○於本院所作證詞，應係迴護被告之詞，不足採信。
（四）被告為警查獲時所扣得之白色粉末三包經鑑驗結果，確含有甲基安非他命成份
      無訛，驗餘合計淨重為二十二‧三三公克，有憲兵司令部刑事鑑識中心八十八
      年十月二十二日、同年十一月十八日（八八）綱得字第一四三八一號、第一五
      七四八號鑑驗通知書各一紙附卷可參，且本案扣得之電子秤一具及夾鏈袋四包
      內亦殘留有安非他命成分，有憲兵司令部刑事鑑識中心八十八年十一月二十九
      日（八八）綱得字一六三三七號鑑驗通知書附卷足稽。
（五）末查，我國查緝安非他命之施用或販賣一向執法甚嚴，對於販賣安非他命者尤
      科以重度刑責，且安非他命量微價高，販賣者率有暴利可圖，茍非意圖販賣營
      利，一般人焉有可能甘冒重度刑責而販賣安非他命，從而雖被告否認有販賣安
      非他命之犯行，而無可查證其販入與賣出之確實賺取差價，惟依前述之推論，
      被告販賣安非他命當有意圖營利之犯意，自亦足以認定。
（六）綜上所述，被告上開辯解，顯係事後卸責之詞，不足採信，本件事證明確，被
      告犯行堪以認定。至被告另聲請傳訊證人即甲○○之外甥王圳順到庭，旨欲證
      明被告並未有販賣安非他命予證人甲○○之犯行，然因本件事證已甚明確，有
      如前述，核無再為傳訊之必要，附此敘明。
三、核被告丙○○所為，係犯毒品危害防制條例第四條第二項之販賣第二級毒品罪。
    被告販賣毒品前持有毒品之行為，為販賣毒品之高度行為所吸收，不另論罪。又
    被告前後多次販賣第二級毒品安非他命犯行，時間緊接、犯罪構成要件相同，顯
    係基於概括之犯意反覆為之，為連續犯，應論以一罪，並加重其刑（其中本刑為
    無期徒刑部分無庸加重）。原審予以論罪科刑，固非無見，惟查毒品危害防制條
    例第十九第一項係規定：「犯第四條至第九條、第十二條、第十三條或第十四條
    第一項、第二項之罪者，其供犯罪所用或因犯罪所得之財物，均沒收之，如全部
    或一部不能沒收時，追徵其價額或以其財產抵償之。」本件被告販賣第二級毒品
    所得未經扣案，故原判決於諭知被告「販賣毒品所得之財物新臺幣捌仟伍佰元沒
    收」時，應同時諭知「如全部或一部不能沒收時，以其財產抵償之」，方係適法
    。詎原判決主文漏未為後段之宣告，尚有未洽。被告上訴意旨仍執陳詞，否認犯
    行，任意指摘原判決不當，固無可取，惟原判決既有上開可議之處，即屬無可維
    持，應由本院撤銷改判。爰審酌被告犯罪之動機、目的、手段、素行、犯罪所生
    之損害，暨犯後矢口否認犯行，毫無悔意等一切情狀，量處如主文第二項所示之
    刑，以示懲儆。扣案之電子秤一個、夾鏈袋四包係被告供犯罪所用之物，應依毒
    品危害防制條例第十九條第一項沒收之；安非他命三包（驗餘合計淨重二十二‧
    三三公克），及電子秤一具及夾鏈袋四包上殘留之安非他命成分，均依毒品危害
    防制條例第十八條第一項前段規定宣告沒收並銷燬之。至被告販賣毒品所得之財
    物，因被告始終否認有販毒行為，證人甲○○則於原審法院調查時證稱共向被告
    購買毒品五、六次，價錢分別為四千五百元（一錢）及一千元，惟證人甲○○就
    其購買之次數及其購買毒品所花用之財物，因事隔已久而無法明確陳述，本院乃
    依最有利於被告之認定，認定被告以四千五百元價格販賣予甲○○者計一次，而
    以一千元價格販賣者計四次，合計八千五百元，為被告販賣本案毒品所得財物，
    並為沒收之宣告，如全部或一部不能沒收時，以其財產抵償之。。
四、據上論結，應依刑事訴訟法第三百六十九條第一項前段、第三百六十四條、第二
    百九十九條第一項前段，毒品危害防治條例第四條第二項、第十八條第一項前段
    、第十九條第一項，刑法第十一條前段、第五十六條，判決如主文。
本案經檢察官丁○○到庭執行職務。
中      華      民      國      九十     年       十      月     十六   日
                                    臺灣高等法院臺中分院刑事第十庭
                                          審判長法  官  林  照  明
                                                法  官  李  寶  堂
                                                法  官  蕭  廣  政
右正本證明與原本無異。
如不服本判決應於收受送達後十日內向本院提出上訴書狀，其未敘述上訴之理由者並
得於提起上訴後十日內向本院補提理由書（均須按他造當事人之人數附繕本）。
                                                書記官  黃  禎  祥
中      華      民      國      九十     年       十      月     十八   日
附錄論罪科刑法條：
毒品危害防制條例第四條
製造、運輸、販賣第一級毒品者，處死刑或無期徒刑；處無期徒刑者，得併科新臺幣
一千萬元以下罰金。
製造、運輸、販賣第二級毒品者，處無期徒刑或七年以上有期徒刑，得併科新臺幣七
百萬元以下罰金。
製造、運輸、販賣第三級毒品者，處五年以上有期徒刑，得併科新臺幣五百萬元以下
罰金。
製造、運輸、販賣專供製造或施用毒品之器具者，處一年以上七年以下有期徒刑，得
併科新臺幣一百萬元以下罰金。
前四項之未遂犯罰之。
                                                                        Ｉ


司法院資訊處製作；財團法人民間司法改革基金會備份。
